臺灣新竹地方法院民事簡易判決　　　　　　　　　　九十三年度竹簡字第四三○號
　　原　　　告　美商花旗銀行股份有限公司
　　法定代理人　丙○○
　　訴訟代理人　甲○○
　　　　　　　　丁○○
　　被　　　告　乙○○
右當事人間請求清償債務事件，本院於民國九十三年十月二十八日言詞辯論終結，判
決如下：
    主      文
被告應給付原告新臺幣伍萬仟貳佰貳拾元，及自民國八十六年八月七日起至清償
日止，按年息百分之二十計算之利息。
原告其餘之訴駁回。
訴訟費用由被告負擔四分之一，餘由原告負擔。
本判決第一項得假執行。
原告其餘假執行之聲請駁回。
    事實及理由
一、原告主張：緣訴外人許華彬於民國八十六年間向原告申請花旗大來卡（卡號為0
    0000000000000，下稱系爭正卡），被告則申請系爭正卡之附卡（
    卡號為00000000000000，下稱系爭附卡）使用。被告與訴外人許
    華彬各持系爭附卡、正卡在如附表所示之原告特約商店為各次消費行為，已由原
    告支付消費金額與各特約商店，累計正卡消費金額達新臺幣（下同）十五萬八千
    五百一十七元，附卡消費金額五萬三千二百二十三元，加計正卡部分逾期滯納金
    及循環信用利息並扣除已繳款金額，合計二十二萬七千四百六十九元。被告固辯
    稱之所以持有系爭附卡，係用以支付照料訴外人許華彬幼子之費用云云，惟觀諸
    被告歷次消費帳單所載，多有顯非嬰幼兒用品之消費項目，足見被告所言不實；
    縱認被告與訴外人許華彬有此約定，亦屬二人之內部關係，而與原告無涉，仍應
    依被告簽署同意之原告信用卡約定條款第三條所定，就系爭附卡及正卡消費金額
    負連帶清償之責。被告積欠原告前開消費款，及自八十七年五月八日起至清償日
    止，按年息百分之二十計算之利息，屆期迭經原告催討，仍拒未清償，爰依信用
    卡契約及連帶債務之法律關係提起本件訴訟，並聲明：被告應給付原告二十二萬
    七千四百六十九元，及自八十七年五月八日起至清償日止，按年息百分之二十計
    算之利息。
二、被告抗辯：承認附表關於系爭附卡之消費行為及金額，惟其持有系爭附卡之原因
    ，係訴外人許華彬曾於八十六年間請託被告照顧其幼子，因向原告申請系爭附卡
    ，交與被告用於支付相關費用，被告從未收受原告寄送之消費帳單，拒絕承認附
    表所示正卡部分之消費項目，並聲明：原告之訴駁回。
三、兩造不爭執之事實：被告曾為附表所示系爭附卡部分之消費行為，累計尚未清償
    之金額達五萬三千二百二十三元；原告未曾寄發系爭附卡及正卡之帳單與被告。
四、本件之爭點：被告應否就系爭正卡之消費金額、逾期滯納金及循環信用利息，與
    訴外人許華彬對原告負連帶清償責任？
五、本院之認定：
  (一)附卡部分：
    原告主張被告向其申請系爭附卡使用，並為如附表所示系爭附卡部分之消費行為
    ，累計金額達五萬三千二百二十三元，並應負擔自八十六年八月七日起至清償日
    止，按年息百分之二十計算之利息，惟迄未清償等事實，業據提出系爭附卡申請
    表及歷次消費帳單各一份為證，並經被告自認，自堪信為真實。原告此部份之主
    張有理由，應予准許，並依職權為假執行之宣告。原告雖聲明願供擔保請准宣告
    假執行，惟僅具促請本院注意之作用，併此敘明。
  (二)正卡部分：
  (1)至原告主張被告應依信用卡契約第三條規定，就訴外人許華彬持正卡所為之消費
    金額，與訴外人許華彬負連帶清償責任乙節，雖據提出原告信用卡契約、被告系
    爭附卡申請表影本及歷次消費帳單各乙份為證，惟其主張究否可採，仍應以該條
    款之性質及法律上效力為前提。
  (2)查系爭附卡申請表與信用卡契約係身為企業經營者之原告，為與不特定多數消費
    者訂立同類契約之用，所提出預先擬定之契約條款，自屬消費者保護法第二條第
    七款定義之「定型化契約條款」；同法第十二條規定：「定型化契約中之條款違
    反誠信原則，對消費者顯失公平者，無效。定型化契約中之條款有下列情形之一
    者，推定其顯失公平：一、違反平等互惠原則者。二、條款與其所排除不予適用
    之任意規定之立法意旨顯相矛盾者。三、契約之主要權利或義務，因受條款之限
    制，致契約之目的難以達成者」。另八十九年五月五日施行之民第二百四十七條
    亦規定：「依照當事人一方預定用於同類契約之條款而訂定之契約，為左列各款
    之約定，按其情形顯失公平者，該部分約定無效：一、免除或減輕預定契約條款
    之當事人之責任者。二、加重他方當事人之責任者。三、使他方當事人拋棄權利
    或限制其行使權利者。四、其他於他方當事人有重大不利益者。」依民法債編施
    行法第十七條規定，亦適用於於八十九年五月五日前訂定之契約。
  (3)系爭附卡信用卡約定條款第三條第一項雖規定「正卡持卡人得為經貴行同意之第
    三人申請核發附卡，且正卡持卡人或附卡持卡人就各別使用信用卡所生應付帳款
    互負連帶清償責任」（本院卷第三十二頁）；系爭附卡簡易申請表上亦載明「同
    意大來公司以本人名義開設信用卡帳戶及遵守隨卡附上之信用卡會員規章並同意
    主、附卡持卡人連帶負責該帳戶之基本信用卡或所有附屬信用卡所負之一切帳項
    」（本院卷第三十五頁），惟本院基於以下理由，認為系爭附卡有關正、附卡應
    付款項由正、附卡持卡人負連帶清償責任之約定，違反誠信原則及平等互惠原則
    ：
  該約定與信用卡契約使用之本質不符：信用卡之核發，其風險控制係以申請人個
    人之信用狀況為徵信，並無另外要求申請人徵得連帶保證人後方准核發，惟本條
    款變相使附卡持有人成為正卡持有人之無限責任連帶保證人，顯不利於消費者。
  該約定與附卡使用契之目的不符：附卡係從屬於正卡之附屬卡片，此可由正附卡
    共用一消費額度、正卡持有人可片面終止附卡使用契約、正卡若被終止使用附卡
    亦不得使用、正附卡之消費帳款均列於正卡持有人每月帳單由正卡持有人統一繳
    納等情可知，就附卡申領使用之本質與目的而言，附卡持有人僅須對自己之消費
    帳款負責，該條款之約定，加重附卡持有人之責任，違反消費者申請附卡使用之
    目的。
  正附卡之消費帳款均列於正卡持有人每月帳單，寄與正卡持有人清償，附卡持有
    人無從知悉正卡持有人所生帳款若干，亦無法預知或限制正卡持有人將來之消費
    金額，尤其正卡持有人若使用循環利息，僅繳納最低應繳金額，其帳款將不斷累
    積，顯非附卡持有人所得預見，更無從控制其風險，且銀行提高信用額度通常未
    徵詢附卡持有人之意見，則依系爭定型化契約運作結果，將使附卡持有人對正卡
    持有人之保證額度不斷提高，無形中使附卡持有人負擔更高之保證風險。依上開
    說明，系爭附卡契約之上開約定違反消費者保護法第十二條之規定，應屬無效。
  (4)原告主張所依之系爭附卡約定條款第三條第一項，既因違反消費者保護法第十二
    條及民法第二四七條之一之規定，而歸無效，從而原告依信用卡契約及連帶債務
    之法律關係，請求被告清償附表所示正卡部分之信用卡消費款及循環信用利息、
    滯納金，即為無理由，應予駁回。原告此部分之訴既經駁回，假執行之聲請亦失
    所附麗，爰一併駁回。
六、訴訟費用之依據：民事訴訟法第七十九條。
中　　　華　　　民　　　國　　九十三　　年　　 十一   　月　　 十一     日
                              臺灣新竹地方法院新竹簡易庭
                                  法  官
右為正本係照原本作成。
如對本判決上訴，須於判決送達後廿日內向本院提出上訴狀（須按他造當事人之人數
附繕本）。
                                  書記官  邱明智
中　　　華　　　民　　　國　　九十三　　年　　 十一   　月　　 十一     日
附表
┌─┬───────────┬──────────┬─────────┐
│  │時                  間│地                點│消費金額（新臺幣）│
├─┼───────────┼──────────┼─────────┤
│正│八十六年五月二十九日  │DFS CHANGI          │四千七百八十八元  │
│  ├───────────┼──────────┼─────────┤
│  │八十六年六月八日      │MAKATI SUPERMART    │二百零七元        │
│  ├───────────┼──────────┼─────────┤
│  │八十六年六月八日      │SAN MIG-ALABANG     │二百二十六元      │
│  ├───────────┼──────────┼─────────┤
│卡│八十六年六月二十日    │DUTY FREE SHOPPERS  │二千六百二十三元  │
│  │                      │HK                  │                  │
│  ├───────────┼──────────┼─────────┤
│  │八十六年六月十五日    │SHINJUKU JAPANESE   │六百三十九元      │
│  │                      │CUIS                │                  │
│  ├───────────┼──────────┼─────────┤
│部│八十六年六月三十日    │美商花琪銀行新竹預借│一萬元            │
│  ├───────────┼──────────┼─────────┤
│  │八十六年六月十六日    │MATAKI SHANGRI-LA   │二千二百三十六元  │
│  ├───────────┼──────────┼─────────┤
│  │八十六年七月十日      │TR TO MC00000000    │十三萬六千一百二十│
│分│                      │                    │二元              │
├─┼───────────┼──────────┼─────────┤
│附│八十六年六月七日      │中興百貨            │二千四百八十元    │
│  ├───────────┼──────────┼─────────┤
│  │八十六年六月十五日    │大葉高島屋百貨      │五千八百元        │
│  ├───────────┼──────────┼─────────┤
│  │八十六年六月十五日    │大葉高島屋百貨      │二萬零九百八十三元│
│  ├───────────┼──────────┼─────────┤
│卡│八十六年六月二十一日  │華歌爾狄東專賣店    │八百八十元        │
│  ├───────────┼──────────┼─────────┤
│  │八十六年六月二十一日  │嘉城服飾精品店      │八千元            │
│  ├───────────┼──────────┼─────────┤
│  │八十六年六月二十六日  │中興百貨            │七千三百八十元    │
│  ├───────────┼──────────┼─────────┤
│部│八十六年六月三十日    │遠東百貨新竹分公司  │一千五百四十元    │
│  ├───────────┼──────────┼─────────┤
│  │八十六年七月六日      │華歌爾狄東專賣店    │三千三百一十元    │
│  ├───────────┼──────────┼─────────┤
│  │八十六年八月七日      │                    │一千八百元        │
│  ├───────────┼──────────┼─────────┤
│分│八十六年八月七日      │                    │一千零五十元      │
└─┴───────────┴──────────┴─────────┘
